臺灣高等法院刑事判決
109年度上訴字第215號
上  訴  人  
即  被  告  程偉倫
選任辯護人  劉政杰律師(法扶律師)                        
上列上訴人因違反毒品危害防制條例案件，不服臺灣臺北地方法
院107年度訴字第892號，中華民國108年11月29日第一審判決（
起訴案號：臺灣臺北地方檢察署107年度偵字第20507、24663號
、107年度毒偵字第3610、3611號），提起上訴，本院判決如下
：
    主  文
原判決關於程偉倫販賣第二級毒品部分撤銷。
程偉倫共同犯販賣第二級毒品罪，處有期徒刑參年陸月。扣案之
三星牌（SANSUNG）行動電話壹支（型號「GALAXY J」，銀色，
內含行動電話門號○○○○○○○○○○號SIM卡壹張）沒收之。
    事  實
一、程偉倫及李德二（經原審判決確定）均知悉甲基安非他命為
    毒品危害防制條例所列管之第二級毒品，不得販賣。於民國
    107年8月4日下午5時52分許，蔡政達撥打李德二持用之門號
    0000000000號行動電話聯繫李德二，暗示欲購買甲基安非他
    命，因李德二正要離開臺北，且知悉程偉倫日前甫向李德二
    購得而持有甲基安非他命，李德二遂與程偉倫基於共同販賣
    第二級毒品甲基安非他命以營利之犯意聯絡，要蔡政達與程
    偉倫聯繫購毒事宜，蔡政達即又撥打程偉倫持用之門號0000
    000000號行動電話聯繫程偉倫，表示李德二告知得以相同條
    件向伊購得甲基安非他命，程偉倫即與之約定交易地點，並
    去電向李德二確認以往出售給蔡政達之條件為1公克甲基安
    非他命新臺幣（下同）2,000元後，再去電向蔡政達告知售
    價，蔡政達表示同意，程偉倫及蔡政達遂於同日晚間6時30
    分許，在臺北市大同區延平北路4段與酒泉街口之OK便利商
    店前見面，由程偉倫交付甲基安非他命1公克給蔡政達，蔡
    政達交付2,000元給程偉倫，之後程偉倫再將2,000元交付李
    德二，李德二則給付1公克之甲基安非他命給程偉倫，程偉
    倫及李德二即以此方式，共同販賣甲基安非他命給蔡政達1
    次。
二、嗣經警對李德二、程偉倫之上揭行動電話門號實施通訊監察
    ，並於107年8月17日在程偉倫位在臺北市○○區○○○路000巷00
    弄0號住處執行搜索，扣得程偉倫上開行動電話1支（另扣得
    甲基安非他命、殘渣袋、玻璃球吸食器等，係程偉倫另犯施
    用第二級毒品罪之物，與本案無關），而查悉上情。
三、本案經臺北市政府警察局刑事警察大隊報告臺灣臺北地方檢
    察署檢察官偵查後起訴。
    理  由
一、審理範圍：
　　本件原判決認定上訴人即被告（下稱被告）程偉倫犯販賣第
    二級毒品罪及施用第二級毒品罪。被告提起上訴後，於本院
    審理中當庭具狀撤回對施用第二級毒品罪之上訴。是本院審
    理範圍僅限於被告販賣第二級毒品罪及該部分之沒收。
二、證據能力：
　　本院認定上訴人即被告（下稱被告）程偉倫犯罪事實之各項
    證據方法，其中屬供述證據者，檢察官、被告及辯護人均同
    意有證據能力，本院審酌各項證據作成時之情形，認以之作
    為本案認定事實之基礎核屬適當，依刑事訴訟法第159 條之
    5 規定，均具有證據能力。其餘非供述證據，與本案均有關
    聯性，亦非實施刑事訴訟程序之公務員以不法方式取得，有
    證據能力，均得作為本院認定本案事實之基礎。
三、認定事實之理由：
　　㈠上揭犯罪事實，業據被告程偉倫於原審及本院審理時坦承
      不諱（原審卷一第438頁，本院卷第127至129頁），核與
      證人蔡政達於警詢及檢察官偵查中均證稱伊有於事實欄所
      載時間持該行動電話門號與李德二、程偉倫聯繫之事實相
      符（偵24663卷第72、625頁），並有通訊監察書及通訊監
      察譯文在卷（毒偵3611卷第85頁，偵24663號卷第287至28
      8頁、第467至469頁），及扣案被告所有之三星牌（SANSU
      NG）行動電話1支（型號「GALAXY J」，銀色，內含行動
      電話門號0000000000號SIM卡1張）可佐，足認被告自白與
      事實相符，事證明確，堪予認定。
　　㈡程偉倫係與李德二共同販賣甲基安非他命給蔡政達：
　　　⒈程偉倫於原審及本院審理中均供稱：其在案發前數日有
        先跟李德二買了4公克甲基安非他命，李德二於是知道
        其有毒品，蔡政達於案發當日先打電話給李德二要買毒
        品，但李德二不在臺北，所以李德二請蔡政達打給其，
        由其先給蔡政達1公克毒品，其就打電話問李德二跟蔡
        政達1公克收多少錢，李德二說1公克2,000元，其才再
        打電話給蔡政達說2,000元，其確實有拿1公克甲基安非
        他命給蔡政達，也跟蔡政達收了2,000元，等李德二回
        到臺北，其把2,000元給李德二，李德二再把1公克甲基
        安非他命還給其，其並沒有得到報酬等語（原審卷第42
        2至424頁、本院卷第127至129頁）。
　　　⒉參以程偉倫與李德二及蔡政達於107年8月4日上午之通聯
        過程：
　　　　⑴當日上午5時52分及5時55分，蔡政達先後2次去電李德
          二暗示欲購買甲基安非他命，但李德二稱自己已經出
          發往新竹，要到晚上11、12點才能回來，並要蔡政達
          聯繫程偉倫，蔡政達即問：「他跟那一樣的嗎」，即
          是否係同一價格，李德二稱：「他就跟我拿的啊」等
          語，表示其係程偉倫之毒品供貨者，因此得以相同價
          格取得毒品。
　　　　⑵當日上午5時57分，蔡政達即去電程偉倫，稱係李德二
          要其找伊購毒，程偉倫同意，並相約交易地點。旋於
          上午6時2分許，程偉倫去電李德二，詢問是否有要蔡
          政達打給伊購毒，並詢問李德二「你是跟他做多少，
          我之前做2」，李德二稱「對啊2啊」、「2是1啊」等
          語，即表示2,000元為1公克甲基安非他命，程偉倫即
          稱「好，瞭解」。程偉倫旋去電向蔡政達告知「你要
          上來我這邊2喔，先跟你說」，蔡政達即稱「我知道
          啊」等語，而談妥係以2,000元價格出售1公克甲基安
          非他命。
　　　⒊以上開程偉倫與李德二、蔡政達之通聯內容，在程偉倫
        與蔡政達通聯議價過程中，李德二雖未介入，且蔡政達
        所取得之毒品亦係直接來自程偉倫，而非李德二，但實
        際上蔡政達原本係要向李德二購毒，只是因為李德二不
        在臺北，故李德二要蔡政達先與程偉倫聯繫，並稱程偉
        倫就是向他購毒，因此找程偉倫也能以相同條件購得毒
        品。而程偉倫接獲蔡政達來電表示李德二要伊向其購毒
        時，程偉倫並未自訂或直接與蔡政達議定價格，而係先
        特別去電向李德二詢問是否確有要蔡政達向其購毒之事
        ，及向李德二確認出售價格係「2,000元1公克、1,500
        元0.8公克」之後，才敢去電向蔡政達稱「2,000元1公
        克」之交易條件。而此正與前揭程偉倫上揭所稱，李德
        二因於案發前出售毒品給其，而知其手上有毒品，故要
        蔡政達先向其購毒，其係先向蔡政達確認出售價格為1
        公克2,000元後，才以此條件將1公克甲基安非他命出售
        並交付給蔡政達等情一致，足見程偉倫此部分供述應屬
        實情。且倘程偉倫係基於自己牟利之意，且係自己要出
        售毒品，而與李德二無關，則其儘可自行決定出售價格
        ，或以其向李德二之買價為基礎，自行決定適當利潤後
        ，加價出售給蔡政達，何需專程去電詢問李德二出售價
        格，且正以李德二告知之價格作為出售給蔡政達之賣價
        ？由是足見，本次交易之賣價實際上係依李德二之意思
        決定，交易獲利2,000元最後亦由程偉倫交付李德二，
        毒品雖先由程偉倫交付給蔡政達，但最終亦由李德二返
        還給程偉倫，實際上程偉倫係為李德二交付毒品及向蔡
        政達收取款項之人。換言之，李德二並非單純將蔡政達
        介紹給程偉倫購毒而已，而係與程偉倫基於共同販賣毒
        品之犯意聯絡，共同販售甲基安非他命給蔡政達，至堪
        認定。
　　　⒋綜上，程偉倫與李德二基於共同販賣甲基安非他命之犯
        意聯絡，由李德二決定交易價格，並授意程偉倫出面先
        交付手中之1公克甲基安非他命給蔡政達，並向蔡政達
        收取2,000元，完成交易後，程偉倫將該2,000元交付給
        李德二，李德二再交付1公克甲基安非他命給程偉倫，
        而共同出售1公克甲基安非他命給蔡政達，以上事實應
        可認定。程偉倫共同販賣第二級毒品即堪認定，應依法
        論科。　　　　　　　
四、論罪：
　　㈠核被告所為，係犯毒品危害防制條例第4條第2項販賣第二
      級毒品罪。被告於販賣前持有毒品之低度行為，為其販賣
      之高度行為所吸收，不另論罪。被告與李德二就上開販賣
      第二級毒品犯行，互有犯意聯絡及行為分擔，已如前述，
      應論以共同正犯。
　　㈡被告於檢察官偵查、原審及本院審理時，就上開販賣第二
      級毒品犯行均已自白，應依毒品危害防制條例第17條第2
      項之規定，減輕其刑。
五、撤銷原判決之理由：
　　㈠原判決認被告犯販賣第二級毒品罪，事證明確，而予論科
      ，固非無見。惟共犯李德二並非僅單純介紹蔡政達向被告
      購買毒品，而係與被告共同販賣甲基安非他命之共同正犯
      ，已如前述。是原判決認被告係單獨犯罪，而未論以共同
      正犯，即有未當。另被告共同販賣甲基安非他命給蔡政達
      所收取之對價2,000元，亦已交付給李德二，已如前述，
      且無其他事證顯示其就本次交易獲有任何報酬或不法利益
      ，是此2,000元不法犯罪所得係由李德二實際取得，而非
      被告，應對李德二宣告沒收；就被告而言，則無犯罪所得
      應沒收。是原判決宣告沒收被告因本次交易取得之犯罪所
      得2,000元，亦有未當。
　　㈡被告上訴意旨主張其販毒係偶發行為，販賣數量不多，售
      價甚低，自己並無獲利，且已認罪深感悔意，可見惡性並
      非重大，有情輕法重、情堪憫恕之情形，應依刑法第59條
      規定減輕其刑等語。惟刑法第59條之酌量減輕其刑，必須
      犯罪另有其特殊原因與環境等，在客觀上足以引起一般同
      情，認為即使宣告最低度刑猶嫌過重者，始有適用。被告
      於本院審理時雖已坦承犯行，然此僅屬犯後態度之範疇，
      與其本案犯罪情狀有無顯可憫恕之處，得否適用刑法第59
      條規定無關。且被告前有多次因施用及持有毒品犯行，經
      法院裁定觀察、勒戒及判決有罪確定之前案紀錄，有卷附
      被告前案紀錄表可查，其既知悉甲基安非他命為法律所嚴
      禁販賣之違禁物，染毒更令人捨身敗家，毀其一生，竟甘
      冒重典販賣，本無情堪憫恕之情形；再被告經依毒品危害
      防制條例第17條第2項規定減刑後，所犯販賣第二級毒品
      之法定刑已大幅減輕，更無法重情輕之情形，是無再依刑
      法第59條規定酌減其刑之必要。被告上訴理由，並無足採
      ，惟原判決既有前開可議之處，自應由本院將原判決撤銷
      改判。
　　㈢爰以行為人之責任為基礎，審酌被告明知甲基安非他命戕
      害身心，無視法令之嚴禁，仍依李德二之授意及指示，與
      李德二共同販賣甲基安非他命給蔡政達，其所為助長毒品
      散布，戕害國民身心健康，對社會所生危害程度非輕，應
      予非難，兼衡被告犯後坦承犯行之犯後態度，暨被告販售
      毒品數量非多，收取之對價2,000元亦交付給李德二，並
      無事證顯示其自本次交易獲有報酬，及其智識程度、犯罪
      動機、家庭、經濟情況、目的、手段、犯罪所造成之危害
      程度、其有多次施用、持有毒品犯行前科紀錄之素行等一
      切情狀，量處如主文第二項所示之刑。　　
六、沒收：
　　㈠按上訴得對於判決之一部為之；未聲明為一部者，視為全
      部上訴。對於判決之一部上訴者，其有關係之部分，視為
      亦已上訴。刑事訴訟法第348條定有明文。本件被告係對
      原審判決其犯販賣第二級毒品罪部分不服提起上訴，雖僅
      爭執是否應依刑法第59條酌減，而未爭執沒收，惟依本條
      規定，其上訴效力仍及於販賣第二級毒品罪之沒收部分（
      即原判決附表五編號5之行動電話及犯罪所得2,000元部分
      ）。至於施用第二級毒品罪部分之沒收（即原判決附表五
      編號1至4之甲基安非他命、殘渣袋、玻璃球吸食器、行動
      電話等部分），則非上訴效力所及，亦不受本判決之影響
      。
  　㈡按犯罪所得屬於犯罪行為人者，沒收之，於全部或一部不
      能沒收或不宜執行沒收時，追徵其價額，犯罪所得已實際
      合法發還被害人者，不予宣告沒收或追徵，刑法第38條之
      1第1項前段、第3項、第5項均有明文。經查，被告販售甲
      基安非他命給蔡政達所取得之對價2,000元，係由共犯李
      德二實際取得，而非被告，已如前述，自應對李德二宣告
      沒收，而不應對被告宣告沒收。
　　㈢按刑法第38條第2項規定「供犯罪所用、犯罪預備之物或犯
      罪所生之物，屬於犯罪行為人者，得沒收之。但有特別規
      定者，依其規定」。又毒品危害防制條例第19條第1項規
      定「犯第4條至第9條、第12條、第13條或第14條第1項、
      第2項之罪者，其供犯罪所用之物，不問屬於犯罪行為人
      與否，均沒收之」。於被告犯同條例上開罪名時，其「供
      犯罪所用之物」已另規定「不問屬於犯罪行為人與否，均
      沒收之」，採絕對義務沒收原則，設有特別規定，自應依
      刑法第38條第2項但書，優先適用毒品危害防制條例第19
      條第1項宣告沒收。查扣案之三星牌（SANSUNG）行動電話
      1支（型號「GALAXY J」，銀色，內含行動電話門號00000
      00000號SIM卡1張），係被告所有，供其與李德二共犯本
      案販賣第二級毒品罪所用之物，業據被告陳述明確，應依
      毒品危害防制條例第19條第1項規定沒收之。
據上論斷，應依刑事訴訟法第369條第1項前段、第364條、第299
條第1項前段，判決如主文。
本案經臺灣臺北地方檢察署檢察官羅嘉薇提起公訴，被告提起上
訴，臺灣高等檢察署檢察官吳廣莉到庭執行職務。　　　
中　　華　　民　　國　 109　　年　　3 　　月　　26　　日
                  刑事第十四庭  審判長法　官  黃斯偉
                                      法　官  許泰誠
                                      法　官  紀凱峰
以上正本證明與原本無異。
如不服本判決，應於收受送達後20日內向本院提出上訴書狀，其
未敘述上訴之理由者並得於提起上訴後20日內向本院補提理由書
（均須按他造當事人之人數附繕本）「切勿逕送上級法院」。
                                      書記官  朱家麒
中　　華　　民　　國　 109　　年　　3 　　月　　27　　日
附錄：本案論罪科刑法條全文
毒品危害防制條例第4條第2項
製造、運輸、販賣第二級毒品者，處無期徒刑或 7 年以上有期
徒刑，得併科新臺幣 1 千萬元以下罰金。